【裁判字號】    90,簡抗,46
【裁判日期】    901003
【裁判案由】    確認本票債權不存在
【裁判全文】
臺灣臺北地方法院民事裁定  九十年簡抗字第四六號
    抗  告  人  甲○○
    相  對  人  台新商業銀行股份有限公司
    法定代理人  謝壽夫
右抗告人因與相對人間確認本票債權不存在事件，對於民國九十年五月十五日本院台
北簡易庭八十九年度北簡字第九０四號第一審裁定提起抗告，本院裁定如左：
    主      文
抗告駁回。
抗告費用由抗告人負擔。
    理      由
一、抗告意旨略以：民國八十七年三月三日前抗告人不認識相對人任一行員或親屬，
    更未曾至相對人任何一個營業單位或分支機構，是相對人所持有八十七年二月二
    十七日簽發、面額新台幣（下同）一百萬元之本票係遭偽造。又台灣士林地方法
    院八十九年度訴字第三七三號事件係相對人向臺灣桃園地方法院提出借據聲請發
    支付命令，經聲請人聲明異議，嗣經臺灣桃園地方法院移送臺灣士林地方法院者
    ，與原審所爭訟之本票債權，係屬二事等語。
二、按當事人就已起訴之訴訟事件，於訴訟繫屬中更行起訴者，後訴為不合法，後訴
    之法院原應依民事訴訟法第二百四十九條第一項第七款規定，以裁定駁回原告之
    訴。惟後訴在前訴終結前判決確定者，依同法第四百條第一項規定，前訴反為後
    訴確定判決之既判力所及（最高法院二十八年上第一九七九號判例意旨參照）。
    法院應依同法二百四十九條第一項第七款，以裁定駁回前訴原告之訴。經查：抗
    告人於八十九年一月十二日向臺灣桃園地方法院起訴請求者固「確認被告（即相
    對人）持有原告（即抗告人）八十七年二月二十七日所簽發之借據，金額一為壹
    佰捌拾萬元，一為壹佰萬元之債權不存在。」，惟經臺灣桃園地方法院移送台灣
    士林地方法院，而以八十九年度訴字第三七三號確認債權不存在事件受理在案後
    ，抗告人於八十九年十二月十二日言詞辯論期日時，業當場以言詞變更前揭聲明
    為「確認八十七年二月二十七日所簽的借款約定書及本票上的債權不存在。」，
    此有該案第七九頁言詞辯論筆錄足資參照，而其所指之本票乃包含發票人為八十
    七年二月二十七日，到期日為八十八年十一月十三日，票面金額為一百萬元之本
    票，復經本院向臺灣士林地方法院調取前揭民事卷宗查閱無誤，是臺灣士林地方
    法院八十九年度訴字第三七三號確認本票債權不存在事件之訴之聲明亦包含「確
    認「原告（即抗告人）於八十七年二月二十七日所簽發、八十八年十一月十三日
    到期，面額一百萬元之本票債權不存在。」，且與本事件之訴之聲明與訴訟標的
    同一，堪予認定。又臺灣士林地方法院八十九年度訴字第三七三號確認債權不存
    在事件之當事人，與本件當事人相同，此對照受理抗告人起訴之臺灣桃園地方法
    院八十九年度訴字第一二七號卷附起訴狀、移送裁定及臺灣士林地方法院八十九
    年度訴字三七三號民事判決與本件起訴狀暨原審判決復可明瞭。從而，雖抗告人
    於八十八年十二月二十九日向本院提起本件確認本票債權不存在事件，而訴訟繫
    屬在先，但臺灣士林地方法院八十九年度訴字第三七三號確認債權不存在事件既
    早已於八十九年十二月二十六日判決抗告人敗訴，抗告人未提起上訴而告確定在
    案，依民事訴訟法第四百條第一項規定，本事件已為臺灣士林地方法院八十九年
    度訴字第三七三號確定判決效力所及，原審雖贅述揆諸民事訴訟法第二百五十三
    條規定，認為本件起訴不合法等語，然參諸前揭判例意旨，原審依民事訴訟法第
    二百四十七條第一項第七款規定，以裁定駁回本件起訴，於法並無不合。抗告意
    旨求予廢棄上開裁定，為無理由，應予駁回。
三、另抗告人主張八十七年二月二十七日為發票日、八十八年十一月十三日，面額一
    百萬元之本票係遭偽造乙節，茲因本事件已因民事訴訟法第四百條第一項之規定
    ，而為臺灣士林地方法院八十九年度訴字第三七三號確定判決效力所及，已一事
    不再理，本件自不得再審酌該本票遭偽造與否之事實，抗告人執此為抗告理由，
    仍認無理，附此敘明。
據上結論：本件抗告為無理由，依民事訴訟法第四百三十六條之一第三項、第四百九
十二條第一項、第九十五條、第七十八條，裁定如主文。
中      華      民      國    九十      年      十      月      三      日
                                   民事第一庭審判長法   官
                                                   法   官
                                                   法   官
本件不得抗告


司法院資訊處製作；財團法人民間司法改革基金會備份。
